最　高　行　政　法　院　判　決
　　　　　　　　　　　　　　　　　　 94年度判字第01681號
上　訴　人　國揚實業股份有限公司
代　表　人　甲○○
訴訟代理人　丙○○
被 上 訴人　財政部臺北市國稅局
代　表　人　乙○○
上列當事人間因營利事業所得稅事件，上訴人對於中華民國92年
6月5日臺北高等行政法院91年度訴字第1987號判決，提起上訴。
本院判決如下：
    主  文
上訴駁回。
上訴審訴訟費用由上訴人負擔。
    理  由
一、本件上訴人87年度營利事業所得稅結算申報案，被上訴人初
    查核定課稅所得額為新臺幣（下同）208,910,162元，上訴
    人未於法定期限內申請復查而確定。嗣上訴人於民國90年1
    月20日對原核定調整其他損失項下之推銷支出予以遞延一項
    ，主張該部分之核定適用法令錯誤，而申請退還溢繳之營利
    事業所得稅款，為被上訴人否准。上訴人不服，循序提起行
    政訴訟。
二、上訴人起訴主張：上訴人因預售時之推銷支出而締結契約之
    買戶，於87年上訴人財務危機工程停工時退戶，預收房地款
    全部退回，該推銷支出已無未來可認列之收入相互配合，將
    來若工程復工重新推案，或須變更案名，並重新支付推銷支
    出，故依商業會計法及一般公認會計原則彙篇規定，該推銷
    支出已無效益，應列為費用或損失。上訴人辦理87年度營利
    事業所得稅結算申報時，乃就已停工退屋之「璞真園」、「
    超越國際」及「中正路」等專案，其已發生但無未來經濟效
    益或無收入配合之推銷支出，予以轉列其他損失，並無不合
    。被上訴人以該支出效益尚及於以後各期，依配合原則予以
    遞延，認事用法顯然錯誤，上訴人乃依稅捐稽徵法第28條規
    定請求退還，竟遭否准，為此訴請撤銷訴願決定及原處分。
三、被上訴人則以：上訴人不服被上訴人原核定調整其他損失項
    下之推銷支出予以遞延，惟未於法定期間申請復查，該核定
    業已確定，依本院45年判字第60號、50年判字第45號判例意
    旨，當事人應不得再行爭訟。上訴人竟於90年1月20日以適
    用法令錯誤為由，申請退還溢繳稅款，程序上即有未合，被
    上訴人以90年2月21日財北國稅稽字第90108128號函告知無
    稅捐稽徵法第28條申請更正之適用，係屬「告知」或「通知
    」性質，並非「行政處分」，上訴人復提起行政訴訟，非法
    所許。又系爭推銷支出係屬「璞真園」、「超越國際」及「
    中正路」等專案工程所發生，該專案工程成本，上訴人既仍
    帳列「在建工程」及「在建土地」，並預期依現況轉讓，即
    應有未來之收入，縱使復工重新推案，亦無礙原推銷支出與
    該等專案房地之直接歸屬關係。另依財務會計之「收入費用
    配合原則」及財團法人中華民國會計研究發展基金會91年9
    月12日基秘字第256號規定：「企業已投入興建房屋之在建
    工程費用，因推案失　敗無法繼續興建，若其已投入成本無
    法回收時，應即認列為損失。」上訴人提示之資料並無已投
    入成本無法回收之證明，被上訴人將系爭推銷支出轉列遞延
    項下，尚無不妥。本件核無適用法令錯誤或計算錯誤溢繳稅
    款之情事，自無稅捐稽徵法第28條規定應退還稅款情事等語
    ，資為抗辯。
四、原審斟酌全辯論意旨及調查證據結果，以：按「納稅義務人
    對於因適用法令錯誤或計算錯誤溢繳之稅款，得自繳納之日
    起5年內提出具體證明，申請退還；逾期未申請者，不得再
    行申請。」稅捐稽徵法第28條定有明文。所謂適用法令錯誤
    ，係指所適用之法令與該案適用之現行法令相違背，或與解
    釋判例有所牴觸者而言。且所謂營業費用係指當期內為達到
    可供銷售或使用狀態之後所發生之一切合理且必要之支出；
    而所謂推銷支出之目的則在促銷將來可實現之商品，其未來
    經濟效益係繫於商品銷售後收益之實現，以便與收益配合。
    經查系爭推銷支出相關之工程即「璞真園」、「超越國際」
    、「中正路」3專案於87年度係帳列資產科目項下之「在建
    工程」，而「預收房屋土地款」亦帳列負債科目，依查核時
    會計師之補充說明所載，系爭推銷支出係屬上開3專案工程
    所發生，參以上訴人於申報本年度營利事業所得稅結算時亦
    將系爭推銷支出帳列於「遞延推銷費用」，而該等專案工程
    成本亦帳列「在建工程」及「在建土地」等情，可見系爭在
    建工程有未來之經濟效益，即有未來可認列之收入足資配合
    ，毋庸置疑。又「璞真園」及「超越國際」2專案雖於88年6
    月間申請停工，嗣後或復工或轉讓（超越國際於91年間轉讓
    ），「中正路」工程則係於88年2月間始領照施工，但系爭
    工程自87年度至90年度均係在建工程，不惟有87年度至90年
    度之在建工程明細表等影本在卷為憑，復為上訴人所是認，
    是該等工程有未來之收入可期，縱有復工重新推案情形，仍
    無礙於系爭推銷支出與該等工程之直接歸屬關係，堪以確定
    。又所謂未來可認列之收入係由在建工程所產生，而非由推
    銷支出所產生，且所謂收入成本費用配合原則係指當某項收
    益已經在某一會計期間認列時，所有與該收益產生之有關成
    本均應在同會計期間轉為費用，以便與收益配合而正確計算
    損益。第以系爭專案於87年度既屬在建工程，並未有產品之
    實現，自無於當期認列收益之必要，依前述配合原則，自更
    無將成本轉為費用之可能。況系爭在建工程於何時或如何完
    工與推銷支出係屬二事，縱上訴人所稱系爭工程因財務危機
    而無法如期推案或導致停工及停止銷售或需重新推案或復工
    或現況盤讓等節為真，亦僅屬產生收益之有關成本費用之增
    加，尚難逕將已投入之成本費用立即認列為損失。至上訴人
    所言預售戶有退屋之情形，本屬該等交易應否認列收入之問
    題，且因其係發生於89年間，與本期即87年度無涉，加以遞
    延推銷支出係按銷售比例攤銷，與退屋未銷售部分無關，是
    上訴人所稱系爭推銷支出應列為費用或損失云云，殊無可採
    。本件系爭推銷支出既可直接歸屬於在建工程，其未來經濟
    效益乃繫於該等工程銷售後收益之實現，自應遞延至該等專
    案工程之房地處分或轉讓時認列。故被上訴人以系爭推銷支
    出可直接歸屬於在建工程，而該等在建工程依上訴人主張係
    預期轉讓或復工，復無其他確實證據足資證明已投入之成本
    無法回收，乃依收入費用配合原則及財政部66年1月29日台
    財稅第30685號函釋（以興建房屋出售為專業之建設公司，
    其在房屋未完成交屋前，因預售行為所發生之推銷費用，基
    於收入與成本配合原則，應將該批房屋之推銷費用，以遞延
    費用列帳，配合房屋出售收入，列為出售年度之費用）意旨
    予以遞延系爭推銷支出，揆諸行為時法令並無錯誤，亦無與
    行為時之解釋判例有所牴觸之情形，自無適用法令錯誤可言
    。從而被上訴人以本件並無因適用法令錯誤或計算錯誤致溢
    繳之稅款，無稅捐稽徵法第28條規定之適用，而否准上訴人
    退還稅款之申請，徵之首揭法條規定，並無違誤，訴願決定
    予以維持，亦無不合，上訴人之訴難認有理由等由，而判決
    駁回上訴人之訴。
五、原判決經核無違誤。原判決認定系爭推銷支出可直接歸屬於
    在建工程，該在建工程有未來之經濟效益，其未來經濟效益
    繫於該等工程銷售後收益之實現，而予以遞延至該等專案工
    程之房地處分或轉讓時認列，核與商業會計法第13條、第48
    條第1項、第60條、證券交易法第14條、營利事業所得稅查
    核準則（下稱查核準則）第2條、第24條之1、第24條之2、
    第78條、商業會計處理準則第2條、一般公認會計第44條、
    第46條、第47條、證券發行人財務報告準則第1條、第3條規
    定無違、合於財政部66年1月29日台財稅第30685號函釋意旨
    ，且與經濟部87年7月27日經商字第87217988號函釋關於一
    般公認會計原則之範圍，財團法人中華民國會計研究發展基
    金會財務會計準則委員會75基字第018號「專案銷售之定義
    」、84基秘字第025號「建設公司預售廣告支出之會計處理
    、84基秘字第029號「建設公司業務部門之期間費用之會計
    處理」等所敘情形不同。上訴人執此上訴，洵無可採。上訴
    人復主張：財政部76年12月22日台財稅第761129351號函發
    布之查核準則第78條第1項第8款規定：「為推廣新產品、介
    紹新作，及取得代理權，含有遞延性質等之廣告費均按3年
    分攤之。」、第10款規定「代理商支付關稅與宣傳廣告費，
    如經契約訂明由各該代理商負擔，及為取得代理權與代理佣
    金而支付者，其金額應視為遞延費用。」上開規定經財政部
    79年2月21日台財稅第79186171號函發布修正改按當期費用
    認列。故自該次修正起，廣告費用不再因具有未來經濟效益
    而有資本化及分年攤銷之適用云云，所述與本件係因系爭廣
    告費用係可直接歸屬於在建工程，基於收入與費用配合原則
    ，應遞延至該在建工程列報收入認列情形不同，無從適用。
    至本院90年度判字第231號判決，未經採為判例，無拘束本
    件之效力，且上訴人援引該判決係主張得依稅捐稽徵法第28
    條請求重新審查原核定之適法性及正確性，原判決已進行實
    體審查，未以程序駁回，即與所引本院判決無涉。上訴人復
    執詞主張系爭廣告費無未來經濟效益等，係就原審取捨證據
    ，認定事實之職權行使，指摘原判決未當，聲明廢棄，非有
    理由，應予駁回。
六、依行政訴訟法第255條第1項、第98條第3項前段，判決如主
    文。
中　　華　　民　　國　　94　　年　　10　　月　　31　　日
                  第五庭審判長法  官　高　啟　燦
                              法  官　蔡　進　田
                              法  官　黃　璽　君
                              法  官　廖　宏　明
                              法  官　楊  惠  欽
以  上  正  本  證  明  與  原  本  無  異
中　　華　　民　　國　　94　　年　　10　　月　　31　　日
　　　　　　　　　　　　　　　書記官　邱　彰　德
